【裁判字號】    95,交易,573
【裁判日期】    950921
【裁判案由】    公共危險
【裁判全文】
臺灣臺中地方法院刑事判決             95年度交易字第573號
公  訴  人  臺灣臺中地方法院檢察署檢察官
被      告  乙○○
上列被告因公共危險案件，經檢察官提起公訴（95年度偵字第12
241號），本院合議庭裁定由受命法官獨任進行簡式審判程序，
判決如下：
    主  文
乙○○服用酒類，不能安全駕駛動力交通工具而駕駛，處有期徒
刑貳月，如易科罰金，以銀元參佰元即新臺幣玖佰元折算壹日；
又過失傷害人，處有期徒刑肆月，如易科罰金，以銀元參佰元即
新臺幣玖佰元折算壹日。應執行有期徒刑伍月，如易科罰金，以
銀元參佰元即新臺幣玖佰元折算壹日。
    犯罪事實
一、乙○○於民國95年2 月27日23時至24時許飲酒後，已達不能
    安全駕駛動力交通工具之程度，竟仍駕駛車牌號碼TK-7776
    號自小客車，沿臺中縣豐原市○○路由西往東方向行駛，於
    翌日即28日0 時39分許，行經前開路段與國道四號路口時，
    本應注意駕駛汽車，應遵守道路交通標誌、標線、號誌之指
    示，如遇號誌紅燈時應確實在路口前停等及飲用酒類後其吐
    氣酒精濃度超過每公升0.25毫克者，不得駕車，而依當時路
    面乾燥無缺陷、夜間視矩良好無障礙並無不能注意之情事，
    竟因不勝酒力致操控能力降低，失控向前衝撞對向車道內正
    停等紅燈，由甲○○所駕駛內搭載張苑芯、張書維之車號29
    51-GZ 號自小客車，致甲○○受有左尺骨、左股骨、及左髕
    股骨折，致張苑芯受有肱股上端閉鎖性骨折及腦震盪，及致
    張書維受有右側二根肋骨閉鎖性骨折、腦震盪、胸壁肺臟挫
    傷及臉部開放性傷口等傷害。嗣經警據報前往處理，乙○○
    於肇事後，於犯罪偵查機關未發覺前，主動向到場的員警賴
    得寶陳明其係肇事者，自首而接受裁判，並於其因傷送醫急
    救時，抽血檢驗出其血液中之酒精濃度達160.6mg/dl，換算
    成呼氣中酒精濃度為每公升0.80毫克。
二、案經甲○○、張苑芯、張書維之法定代理人甲○○訴由臺中
    縣警察局豐原分局報請臺灣臺中地方法院檢察署檢察官偵查
    起訴。
    理  由
一、按本件被告乙○○所犯係死刑、無期徒刑、最輕本刑為3 年
    以上有期徒刑以外之罪，其於準備程序就前揭被訴事實為有
    罪之陳述，經受命法官告知簡式審判程序之旨，並聽取其與
    公訴人之意見後，本院認無不得或不宜改依簡式審判程序進
    行之處，爰依刑事訴訟法第273條之1第1 項，裁定本件由受
    命法官獨任進行簡式審判程序，合先敘明。
二、上開犯罪事實，業據被告乙○○於本院審理時坦承不諱，核
    與告訴人甲○○、張苑芯分別於警、偵訊中指訴及證述之情
    節相符，並有道路交通事故現場圖、道路交通事故調查報告
    表(一)、(二)、衛生署豐原醫院檢驗科酒精濃度檢驗報告單、臺
    中縣警察局舉發違反道路交通管理事件通知單、臺中縣警察
    局刑法第185條之3案件測試觀察紀錄表各1 份、衛生署豐原
    醫院診斷證明書3份及現場照片14幀在卷可憑。按刑法第185
    條之3 ，條文中所稱「不能安全駕駛動力交通工具」係屬不
    確定之法律概念，除衡之行為人駕車時飲用酒類之程度及血
    液中酒精含量之多寡外，並應參以行為人當時之精神狀態、
    駕馭車輛之情形及對於交通號誌或指揮之遵守能力，以資相
    佐，斷非徒以飲酒數量作為取決是否成罪之唯一標準。惟駕
    駛人於呼氣中酒精濃度達每公升0.55毫克以上者，依據科學
    數據統計結果，其肇事率為常人之10倍，固呼氣中酒精濃度
    達每公升0.55毫克以上者，得認為不能安全駕駛，已無疑議
    ，法務部88年5 月18日法88檢字第001669號函即同此意旨。
    被告駕車前即已飲用酒類，於駕駛車輛肇事後，其血液中酒
    精濃度160.6mg/dl，換算吐氣中所含酒精成分已達每公升0.
    80毫克，揆諸前揭說明，其駕駛車輛之注意能力已因飲酒而
    較平日為低，並與他車發生碰撞，顯已不能安全駕駛動力交
    通工具，可以認定。又按汽（機）車行駛時駕駛人應注意車
    前狀況，隨時保持必要安全措施，及飲用酒類後其吐氣酒精
    濃度超過每公升0.25毫克者，不得駕車，道路交通安全規則
    第94條第3項、第114條第2 款定有明文。被告駕駛汽車自應
    注意上述道路交通安全規定，且依卷附道路交通事故調查報
    告表顯示，肇事時當時路面乾燥無缺陷、夜間視矩良好無障
    礙物並無不能注意之情事，被告竟疏不注意道路交通標誌、
    標線、號誌之指示，遇號誌紅燈時未確實在路口前停等，且
    酒後駕車以致肇事，致甲○○、張苑芯、張書維三人受傷，
    其有過失已甚明顯。再本件被害人甲○○、張苑芯、張書維
    三人確因本件車禍受有如事實欄所示之傷害，則被告之過失
    行為與甲○○、張苑芯、張書維三人受傷間，顯有相當因果
    關係。是本件事證明確，被告犯行洵堪認定，應予依法論科
    。
三、被告行為後，刑法及刑法施行法業於94年2月2日經總統以華
    總一義字第09400014901 號令修正公布，並於95年7月1日施
    行。按行為後法律有變更者，適用行為時之法律，但行為後
    之法律有利於行為人者，適用最有利於行為人之法律，現行
    刑法第2條第1項定有明文。此條規定乃與刑法第1條罪刑法
    定主義契合，而貫徹法律禁止溯及既往原則，係規範行為後
    法律變更所生新舊法律比較適用之準據法，是刑法第2條本
    身雖經修正，但刑法第2條既屬適用法律之準據法，本身尚
    無比較新舊法之問題，應一律適用裁判時之現行刑法第2條
    規定以決定適用之刑罰法律，先予辨明。又以本次刑法修正
    之比較新舊法，應就罪刑有關之共犯、未遂犯、想像競合犯
    、牽連犯、連續犯、結合犯，以及累犯加重、自首減輕暨其
    他法定加減原因（如身分加減）與加減例等一切情形，本於
    統一性及整體性原則，綜其全部罪刑之結果而為比較，亦有
    最高法院95年度第8次刑庭會議決議可資參照。是按：
  (一)刑法第185條之3之公共危險罪，法定刑得科銀元3萬元以下
    罰金，據修正後刑法施行法增訂第1條之1：「中華民國九十
    四年一月七日刑法修正施行後，刑法分則編所定罰金之貨幣
    單位為新臺幣。九十四年一月七日刑法修正時，刑法分則編
    未修正之條文定有罰金者，自九十四年一月七日刑法修正施
    行後，就其所定數額提高為三十倍。但七十二年六月二十六
    日至九十四年一月七日新增或修正之條文，就其所定數額提
    高為三倍」及刑法第33條第5款修正為：「主刑之種類如下
    ：五、罰金：新臺幣一千元以上，以百元計算之」等規定，
    因刑法185條之3係於88年4月21日增訂公布，是依修正後之
    法律，刑法第185條之3之公共危險罪所得科處之罰金刑最高
    為新臺幣9萬元、最低為新臺幣1千元；然依被告乙○○行為
    時之刑罰法律，即刑法第33條第5款規定之罰金最低額1元計
    算，該罪之罰金刑最高為銀元3萬元，最低額為銀元1元，若
    換算為新臺幣，最高額雖與新法同為新臺幣9萬元，然最低
    額僅為新臺幣30元。因此，比較上述修正前、後之刑罰法律
    ，自應以被告行為時關於科處罰金刑之法律較有利於被告。
  (二)刑法第284條第1項前段過失傷害罪，法定刑得科銀元5百元
    以下罰金，刑法第185條之3酒駕公共危險罪之法定刑得科銀
    元3萬元以下罰金，據修正後刑法施行法增訂第1條之1：「
    中華民國九十四年一月七日刑法修正施行後，刑法分則編所
    定罰金之貨幣單位為新臺幣。九十四年一月七日刑法修正時
    ，刑法分則編未修正之條文定有罰金者，自九十四年一月七
    日刑法修正施行後，就其所定數額提高為三十倍。但七十二
    年六月二十六日至九十四年一月七日新增或修正之條文，就
    其所定數額提高為三倍」及刑法第33條第5款修正為：「主
    刑之種類如下：五、罰金：新臺幣1千元以上，以百元計算
    之」等規定，是依修正後之法律，刑法第284條第1項前段過
    失傷害罪所得科處之罰金刑最高為新台幣1萬5千元，最低為
    新台幣1千元，然依被告行為時之刑罰法律，即罰金罰鍰提
    高標準條例第1條前段規定之提高倍數10倍及刑法第33條第5
    款規定之罰金最低額1元計算，過失傷害罪之罰金刑最高為
    銀元5千元，最低為銀元1元，若換算為新臺幣，最高額雖與
    新法同為新臺幣1萬5千元，然最低額僅為新臺幣3元。因此
    ，比較上述修正前、後之刑罰法律，自以被告行為時關於科
    處罰金刑之法律較有利於被告。
  (三)再被告於犯罪時之刑法第41條第1項前段規定：「犯最重本
    刑為五年以下有期徒刑以下之刑之罪，而受六個月以下有期
    徒刑或拘役之宣告，因身體、教育、職業、家庭之關係或其
    他正當事由，執行顯有困難者，得以一元以上三元以下折算
    一日，易科罰金。」又被告行為時之易科罰金折算標準，修
    正前罰金罰鍰提高標準條例第2條（現已刪除）規定，就其
    原定數額提高為1百倍折算1日，則本件被告行為時之易科罰
    金折算標準，最高應以銀元3百元折算1日，經折算為新臺幣
    後，應以新臺幣9百元折算為1日。惟95年7月1日修正公布施
    行之刑法第41條第1項前段則規定：「犯最重本刑為五年以
    下有期徒刑以下之刑之罪，而受六個月以下有期徒刑或拘役
    之宣告者，得以新臺幣一千元、二千元或三千元折算一日，
    易科罰金。」比較修正前後之易科罰金折算標準，以95年7
    月1日修正公布施行前之規定，較有利於被告，則依刑法第2
    條第1項前段，自應適用修正前刑法第41條第1項前段之規定
    ，就被告所處有期徒刑定其易科罰金之折算標準。
  (四)被告行為時，刑法第51條原規定：「數罪併罰，分別宣告其
    罪之刑，依左列各款定其應執行者：」，其中第5款規定：
    「宣告多數有期徒刑者，於各刑中之最長期以上，各刑合併
    之刑期以下，定其刑期。但不得逾二十年。」，修正後刑法
    第51條第5款規定：「宣告多數有期徒刑者，於各刑中之最
    長期以上，各刑合併之刑期以下，定其刑期。但不得逾三十
    年。」比較結果，修正前之刑法較有利於行為人，依刑法第
    2條第1項前段之規定，仍應依修正前刑法定其應執行之刑。
  (五)刑法第62條自首之規定，於94年1月7日修正，95年7月1日施
    行前之規定：「對於未發覺之罪自首而受裁判者，減輕其刑
    ，但有特別規定者，依其規定。」，修正後則為：「對於未
    發覺之罪自首而受裁判者，得減輕其刑。但有特別規定者，
    依其規定。」，依修正後刑法第62條將原規定之「必減」修
    正為「得減」，雖性質上屬刑法裁量之事項，惟既影響行為
    人之刑罰法律效果，應屬法律變更之範疇，而有刑法第2條
    第1項之適用，經比較新舊法，以舊法規定「必減」對行為
    人較為有利，故應適用修正前之行為時刑法第62條前段規定
    減輕其刑。
  (六)綜合上述各條文修正前、後之比較，揆諸前揭最高法院決議
    及修正後刑法第2條第1項前段、但書規定之「從舊從輕」原
    則，及綜其全部罪刑之比較，以被告行為時之法律對被告較
    為有利，自應一體適用被告行為時之法律，即修正前刑法之
    相關規定及修正前罰金罰鍰提高標準條例第二條規定，予以
    論處。
四、核被告所為係犯刑法第185條之3之酒後不能安全駕駛動力車
    輛罪及第284條第1項之過失傷害罪。被告一過失行為致甲○
    ○、張苑芯、張書維三人受傷，侵害該三人之法益，應依想
    像競合犯之規定從一過失傷害罪處斷（修正後刑法第55條關
    於想像競合犯之規定，固增加但書：「但不得科以較輕罪名
    所定最輕本刑以下之刑」之規定，惟此係屬科刑之限制，為
    法理之明文化，非屬法律之變更（最高法院九十五年第八次
    刑庭會議決議參照），是此部分應無比較新舊法之必要，應
    逕行適用被告行為之時法律即修正前刑法第五十五條關於想
    像競合之規定，附此敘明）。又被告酒醉駕車因而致人受傷
    ，其所犯過失傷害部分應依道路交通管理處罰條例第86條第
    1 項規定加重其刑。被告肇事後於未被偵查機關發覺前，已
    向前來處理車禍事宜之警員表明其肇事致人受傷，此有臺中
    縣警察局道路交通事故肇事人自首情形紀錄表一紙在卷可參
    ，應依修正前刑法第62條前段之規定，就過失傷害部分之犯
    行，減輕其刑，至其酒醉駕車部分犯行，依卷附之刑法第
    185 條之3案件測試觀察記錄表觀之，員警當時觀察結果已
    察覺被告「有濃濁酒味跡象，顯然無法安全駕駛」，且卷附
    之臺中縣警察局道路交通事故肇事人自首紀錄表亦僅記載被
    告坦承為肇事人，並無被告坦承其酒醉駕車之記載，故到場
    處理之警員顯然係因察覺被告有濃濁酒味，乃進而對被告施
    以酒精濃度測試才發覺，不符合自首減刑之要件，併予敘明
    。其過失傷害部分刑之加重減輕事由，應先加後減之。被告
    所犯上開二罪，犯意各別，罪名互異，應予分論併罰。爰審
    酌被告酒醉上路，其違規行為對於道路交通安全造成相當危
    害，益見其漠視其他用路人之生命、安全、財產權益，酒醉
    駕車造成告訴人三人成傷，兼衡酌被害人三人等所受傷勢並
    非輕微，且被告迄今尚未與被害人等達成和解，取得諒解暨
    被告犯後坦承犯行，犯後態度尚稱良好等一切情狀，分別量
    處如主文所示之刑，並定其應執行之刑及均依修正前刑法第
    41條第1項前段之規定諭知易科罰金之折算標準。
據上論斷，應依刑事訴訟法第273條之1第1項、第299條第1 項前
段，道路交通管理處罰條例第86條第1項，刑法第2條第1項前段
、第185條之3、第284條第1項前段、（修正前，下同）第55條、
第62條、第51條第5款、第41條第1項前段，罰金罰鍰提高標準條
例第1條前段、（修正前）第2條，現行法規所定貨幣單位折算新
臺幣標準條例第2條，判決如主文。
中    華    民    國    95    年    9     月    21    日
                  臺灣臺中地方法院刑事第五庭
                      法  官  吳崇道
以上正本證明與原本無異。
如不服本判決，應於判決送達後10日內，向本院提出上訴狀。
                      書記官  黃舜民
中    華    民    國    95    年    9    月     21    日
附錄論罪科刑法條
刑法第185條之3：
服用毒品、麻醉藥品、酒類或其他相類之物，不能安全駕駛動力
交通工具而駕駛者，處一年以下有期徒刑、拘役或三萬元以下罰
金。
刑法第284條第1項：
因過失傷害人者，處六月以下有期徒刑、拘役或五百元以下罰金
，致重傷者，處一年以下有期徒刑、拘役或五百元以下罰金


司法院資訊處製作；財團法人民間司法改革基金會備份。
